最高法院刑事判決　　　　　　　一○○年度台上字第八一五號
上　訴　人　甲  男
選任辯護人　黃俊仁律師
上列上訴人因妨害性自主案件，不服台灣高等法院台南分院中華
民國九十八年九月二十二日第二審判決（九十八年度上訴字第四
四六號，起訴案號：台灣雲林地方法院檢察署九十六年〈原判決
誤為九十七年〉度偵字第五八一七號），提起上訴，本院判決如
下：
    主  文
原判決關於有罪部分撤銷，發回台灣高等法院台南分院。
    理  由
本件原判決認定上訴人甲男（真實姓名詳卷）係未滿十四歲之Ａ
女（真實姓名等人別資料詳卷）○○。Ａ女由於家庭因素，與其
弟Ｇ男（真實姓名詳卷）均寄居於彼等○○即甲男之妻Ｆ女（真
實姓名詳卷）與甲男雲林縣四湖鄉住處（確址詳卷）。甲男明知
Ａ女為未滿十四歲之女子，竟基於強制猥褻之概括犯意，自民國
九十二、三年間某日起至九十五年六月三十日止，在甲男上開住
處房間內，以如不讓其撫摸，即強迫Ａ女遷出等語，恐嚇Ａ女，
以遂其撫摸、親吻Ａ女胸部及陰部而強制猥褻Ａ女之目的多次等
情。因而撤銷第一審關於連續強制猥褻部分之科刑判決，比較行
為時及裁判時之法律，適用最有利於上訴人之規定，改判仍論處
上訴人連續對於未滿十四歲之女子以恐嚇而為猥褻之行為罪刑。
固非無見。
惟查：（一）、原判決併採證人即上訴人之女Ｅ女（真實姓名詳
卷）於原審審理時所述其未曾聽聞Ａ女言及遭上訴人撫摸猥褻之
事，且其堅信上訴人不可能有侵犯Ａ女之舉，故未曾囑咐Ａ女自
行多加小心，又因其家人經常矯正Ａ女彎腰駝背之習，是其自外
返家，見上訴人輕拍Ａ女背部時，心中並無異狀，亦未因此不悅
，且平時其與Ａ女同睡一房，雖其於睡眠中極易驚醒，但始終未
曾於半夜見及上訴人至彼等房內或有與Ａ女同床之情事等語為據
，認上訴人被訴對Ａ女強制性交部分犯罪不能證明，因而就此部
分維持第一審判決為上訴人無罪之諭知，駁回檢察官對此部分之
第二審上訴。乃原判決於有罪部分之理由內，就上訴人連續對未
滿十四歲之Ａ女強制猥褻罪證之論述，卻又謂Ｅ女於檢察官偵訊
時已供稱其因親睹上訴人自Ａ女身後伸手至Ａ女前方，觸拍Ａ女
近胸部處，Ａ女復指控遭上訴人撫摸，故其甚為生氣，嗣經解釋
，始知係屬誤會等語，足徵Ｅ女乍見上訴人對Ａ女為上開觸拍動
作之際，確感驚愕憤怒，苟上訴人及其家人平日即以此方式矯正
Ａ女不良姿態，Ｅ女必習以為常，何致有憤怒之情緒反應，乃認
Ａ女對上訴人強制猥褻之指訴洵非虛妄，堪予採信，並以Ｅ女上
開原審中之供述，迥異於其前於偵查中之證言，應係昧於與上訴
人間○○之親誼所為迴護上訴人之詞，不足採信云云。核與上開
關於上訴人強制性交犯罪不能證明之論述，其證明力之判斷前後
不相一致，顯有判決理由矛盾之違誤。（二）、本件上訴人行為
後，刑法第九十一條之一關於犯強制猥褻等罪於裁判前應經鑑定
有無施以治療之必要，有施以治療之必要者，得令入相當處所，
施以治療等強制治療之相關規定，業於九十四年二月二日修正公
布，並自九十五年七月一日起施行。原判決論處上訴人強制猥褻
罪刑，既謂該等強制治療之規定，經比較新舊法結果，修正後之
規定，雖將刑前治療改為刑後治療，但治療期間未予限制，且執
行治療處分之日數，亦無得折抵刑期之明文，顯較修正前之規定
不利於上訴人，並以第一審判決就此未為適當之說明而執為撤銷
之理由，乃原審於本件裁判前，竟未依上開修正前規定鑑定上訴
人有無施以治療之必要，而據以審酌是否令入相當處所施以治療
，復未說明不予鑑定之理由，自有判決不適用法則及理由不備之
違誤。以上，或為上訴意旨所指摘，或係本院得依職權調查之事
項。原判決上述之違背法令影響於事實之確定，本院無可據以為
裁判，應認原判決關於有罪部分有發回更審之原因。
據上論結，應依刑事訴訟法第三百九十七條、第四百零一條，判
決如主文。
中    華    民    國  一○○  年    二    月  二十四  日
                      最高法院刑事第二庭
                          審判長法官  張  淳  淙  
                                法官  劉  介  民  
                                法官  蔡  彩  貞  
                                法官  魏  新  和  
                                法官  吳  信  銘  
本件正本證明與原本無異
                                      書  記  官  
中    華    民    國  一○○  年    三    月    一    日
                                                      K